最高法院刑事判決　　　　　　九十四年度台上字第四七一七號
　　上　訴　人　乙○○
　　　　　　　　　　　　號
　　　　　　　　　　　　19號.
　　　　　　　　丙○○
　　　　　　　　　　　　弄1號.
　　　　　　　　丁○○
　　　　　　　　甲○○
　　　　　　　　戊○○
　　　　　　　　　　　　224.
上列上訴人等因走私案件，不服台灣高等法院台南分院中華民國
九十四年四月十四日第二審更審判決（九十四年度上更(二)字第一
九號，起訴案號：台灣台南地方法院檢察署八十九年度偵字第一
一六七五、一一六八０、一二一六一號、九十年度偵字第九三二
、四七一六號），提起上訴，本院判決如下：
    主  文
原判決撤銷，發回台灣高等法院台南分院。
    理  由
本件原判決撤銷第一審關於上訴人乙○○、丙○○、丁○○、甲
○○及戊○○部分之科刑判決，改判論上訴人乙○○、丙○○、
丁○○、甲○○等四人以共同私運管制物品進口，逾公告數額（
原判決主文欄載為共同私運管制物品進口，逾公告數額之走私物
品）罪，乙○○、丙○○，均累犯，各處有期徒刑壹年；丁○○
、甲○○各處有期徒刑捌月。論上訴人戊○○以共同運送私運管
制物品進口，逾公告數額之走私物品罪，累犯，處有期徒刑壹年
。固非無見。
惟按：(一)、共同被告對於其他共同被告之案件而言，為被告以外
之第三人，本質上屬於證人，為確保對於證人之詰問權，應使共
同被告立於證人之地位而為具結陳述，並接受被告之詰問，其陳
述始得作為認定被告犯罪事實之判斷依據，此觀司法院釋字第五
八二號、第五九二號解釋意旨自明。原判決認定上訴人乙○○、
丙○○、丁○○、甲○○等四人共同私運逾公告數額之管制物品
進口；及上訴人戊○○與已定讞之呂品德、蘇子貴（均經第一審
判處有期徒刑九月，原法院上訴審駁回其上訴，並均宣告緩刑三
年確定）共同運送逾公告數額之走私物品等情。係以上訴人甲○
○於警詢、檢察官偵訊時及乙○○於原法院更一審審理時之部分
自白，暨共同被告呂品德、蘇子貴於警詢、偵訊、第一審及原法
院上訴審之供述，資為本件判決主要論證基礎之一（見原判決第
六至七頁，理由甲、一之(二)1.；第十一至十三頁，理由乙、二）
。然查本件歷經第一審、原法院前審及原審審理時，均未使甲○
○、乙○○、呂品德、蘇子貴等共犯或共同被告於審判中立於證
人地位而為具結陳述，並接受經原審認定為共犯之其餘上訴人之
詰問，此有歷審之筆錄可稽，遽採甲○○等人上揭供述作為認定
其餘上訴人犯行之證據，於法自有未合。(二)、本件檢察官對上訴
人乙○○、丙○○、丁○○、甲○○等四人起訴所引法條，為修
正前懲治走私條例第三條第一項；原審撤銷第一審依起訴法條論
其四人以共同運送走私物品罪部分之判決，改論同條例第二條第
一項之共同私運管制物品進口罪，然並未於理由內說明應適用刑
事訴訟法第三百條變更該起訴法條之意旨，尚欠允當。(三)、判決
雖載理由，但不能憑以斷定其所為論述之根據者，仍屬理由不備
。又懲治走私條例第二條第一項之私運管制物品進口罪，必須自
我國領域外，私運逾公告數額之管制物品至我國領域內，始足當
之；若自國內某地區，運送已走私進口之管制物品至國內之另一
地區者，應屬同條例第三條第一項運送走私物品罪之範圍。原判
決撤銷第一審關於上訴人乙○○、丙○○、丁○○、甲○○等四
人部分之判決，係採用上訴人乙○○於原法院更一審審理中供稱
：「（問：出去多遠？）澎湖西方外海二十餘海哩」等語（見原
判決第七頁第十二至十三行），並說明：「被告乙○○、丙○○
、丁○○、甲○○四人，係自澎湖西方外海二十餘海哩處，接駁
一艘不知名黑色商船從國外所運入未貼專賣憑證偽造七星牌與大
衛杜夫牌洋菸一批，已如前述，則被告乙○○等四人，所犯應係
修正前懲治走私條例第二條第一項『私運管制進口物品罪』，原
（指第一審）判決論以被告乙○○等四人，係犯修正前同條例第
三條第一項『運送私運管制進口物品罪』，即有未當。」等由，
為其主要理由之一（見原判決第十八頁，理由丁、(三)）。然依卷
內資料，乙○○始終否認有前揭走私之犯行，並於原法院更一審
辯以：伊等未走私洋菸，查扣之洋菸非伊等被追緝時所丟棄等詞
（見更(一)卷第六十三、九十七頁），且於原法院更一審審判期日
審判長訊以：「漁船（指『新豐勝十二號』漁船）何時出海？」
答稱：「出去十幾天再回來。」審判長再訊以：「出去多遠？」
答稱：「澎湖西方外海二十餘海哩左右」等語（見更(一)卷第九十
八頁）。是上訴人乙○○於原法院更一審審理中，似僅就伊等駕
駛之「新豐勝十二號」漁船出海之航程為供述，則如何得依其上
開陳述，認定上訴人乙○○、丙○○、丁○○、甲○○等四人，
係在澎湖西方外海二十餘海哩處，自一艘外國不知名商船接駁搬
運未貼專賣憑證之偽造七星牌與大衛杜夫牌洋菸一批，裝載藏置
在「新豐勝十二號」漁船漁艙內？上情因攸關與本件犯罪地點之
認定及法律之適用，本院前次發回意旨業經指明應予調查釐清論
述說明。原審仍未詳查究明，猶逕以乙○○上開並非明確之供述
，為不利於上訴人乙○○、丙○○、丁○○、甲○○等四人之認
定，其查證未盡且理由欠備之瑕疵依然存在，遽行判決，仍屬無
可維持。以上或為上訴意旨所指摘，或為本院得依職權調查之事
項，應認原判決仍有撤銷發回之原因。
據上論結，應依刑事訴訟法第三百九十七條、第四百零一條，判
決如主文。
中　　華　　民　　國　九十四　年　　八　　月　二十六　日
                      最高法院刑事第七庭
                          審判長法官  林　增　福
                                法官  邵　燕　玲
                                法官  張　清　埤
                                法官  陳　世　雄
                                法官  陳　朱　貴
      本件正本證明與原本無異
                                      書  記  官
中　　華　　民　　國　九十四　年　　九　　月　　二　　日
                                                      Ｋ
